臺灣板橋地方法院交通事件裁定　　　　99年度交聲字第2800號
原處分機關　交通部公路總局臺北區監理所板橋監理站
異　議　人
即受處分人　詹威鐽
上列異議人即受處分人因違反道路交通管理處罰條例案件，對於
交通部公路總局臺北區監理所板橋監理站於民國99年9 月3 日所
為之處分（原處分案號：板監裁字第裁41-CG0000000號），聲明
異議，本院裁定如下：
    主  文
異議駁回。
    理  由
一、原處分意旨略以：異議人即受處分人詹威鐽（下稱受處分人
    ）於民國99年7 月12日上午9 時47分許，駕駛車牌號碼679-
    EZR 號重型機車，行經臺北縣土城市（現改制為新北市土城
    區，下同）環河路與民權街口，因「駕車行經有燈光號誌管
    制之交岔路口闖紅燈」之違規事實，為臺北縣（現改制為新
    北市，下同）政府警察局交通大隊員警以北縣警交大字第CG
    0000000 號舉發違反道路交通管理事件通知單逕行舉發，嗣
    受處分人於應到案日期前提出申訴，原處分機關乃於99年9
    月3 日依道路交通管理處罰條例第53條第1 項、第63條第1
    項第3 款規定，裁處受處分人罰鍰新臺幣（下同）1,800 元
    ，並記違規點數3 點。
二、聲明異議意旨略以：伊為臺北縣義勇消防總隊板橋大觀分隊
    隊員，於99年7 月12日上午行經臺北縣土城市○○路與民權
    街口闖紅燈，實為支援樹林西圳街之工廠火警，跟隨消防車
    趕往火場進行搶救而不慎違規，伊向縣政府警察局申訴，警
    局回函表示由監理單位裁定，監理單位裁定違規事實明確要
    罰，伊知道違規事實，但伊當時係為災害之搶救不慎違規，
    難道災害搶救不慎違規闖紅燈仍要處罰嗎？是否合理？往後
    是否即便為災害搶救之緊急，亦不能做權宜之變通，延誤搶
    救之時機又該如何？為此提出聲明異議，請求撤銷原處分云
    云。
三、按駕駛人駕駛車輛，應遵守道路交通標誌、標線、號誌之指
    示、警告、禁制規定，並服從執行交通勤務之警察或依法令
    執行指揮交通及交通稽查任務人員之指揮；又汽車駕駛人，
    行經有燈光號誌管制之交岔路口闖紅燈者，處1,800 元以上
    5,400 元以下罰鍰；汽車駕駛人有第53條之情形者，除依原
    條款處罰鍰外，並予記違規點數3 點，道路交通管理處罰條
    例第4 條第1 項、第53條第1 項、第63條第1 項第3 款分別
    定有明文，合先敘明。
四、經查：
（一）受處分人於99年7 月12日上午9 時47分許，駕駛車牌679-
      EZR 號重型機車，行經臺北縣土城市○○路與民權街口，
      因「駕車行經有燈光號誌管制之交岔路口闖紅燈」之違規
      行為，為臺北縣政府警察局交通大隊員警以北縣警交大字
      第CG0000000 號舉發違反道路交通管理事件通知單逕行舉
      發，原處分機關據此以板監裁字第裁41-CG0000000號裁決
      書裁處受處分人罰鍰1,800 元，並記違規點數3 點等情，
      有本件裁決書、舉發違反道路交通管理事件通知單及採證
      照片2 張在卷可稽，且為受處分人所是認，堪先認定屬實
      。
（二）又臺北縣政府消防局第一救災救護大隊大觀分隊（下稱大
      觀分隊）確有於99年7 月12日上午，支援臺北縣樹林市（
      現改制為新北市樹林區○○○街○ 段183 巷3 號之火警，
      並有呼叫義消人力前往支援救災，該火警大觀分隊出勤時
      間為上午9 時13分，抵達時間為上午9 時22分許等情，此
      有受處分人提出之義勇消防人員服務證、大觀分隊受理災
      害登記簿、臺北縣政府消防局人員出入及領用無線電登記
      簿等影本及大觀分隊100 年1 月10日傳真函文附卷可參，
      足見受處分人確為當日支援該處火警之義勇消防人員之一
      。然觀諸舉發機關檢附之採證照片可知，受處分人前方並
      無消防車，顯見其並非跟隨消防車一同前往火災發生地點
      ，且佐以前開函文，大觀分隊係於99年7 月12日上午9 時
      13分許出發，於同日上午9 時22分許抵達火災現場，而受
      處分人違規之時間為同日上午9 時47分許，斯時消防車業
      已抵達火災現場，是受處分人稱其跟隨消防車趕往火場進
      行搶救而不慎違規云云，顯非可採。
（三）再者，義消人員接獲由所屬消防分隊以簡訊方式所發出之
      出勤訊息後，義消係由所在地自行前往災害現場，另因義
      消人員所在地距離災害現場路程不一，故消防局無律定義
      消抵達災害現場之時間；義消係由災害現場指揮官進行任
      務指派；另義消人員消防救災衣帽鞋未律定保管地點，於
      接獲出勤訊息時，自行攜帶前往災害現場以爭取救災時效
      並協助搶救災害等情，業經新北市政府消防局100 年1 月
      24日北消民字第1000001859號函覆在卷（見本院卷第19頁
      ），而大觀分隊100 年1 月10日之傳真函文亦稱：個人裝
      備皆由本人自行保管，消防人員保管於隊上消防架上，義
      消人原則自行保管，待出勤時自行穿著後，才可前往火場
      ；消防人員與義消人員不會同時抵達現場，當分隊出勤後
      ，值班人員會以無線電通報義消火警，義消人員始從所在
      地著裝出發，所以並無規定抵達時間等情（見本院卷第23
      頁），足認火災發生，於消防分隊出勤後，始由值班人員
      通知義消人員自行前往現場，消防局並無規定義消人員抵
      達火災現場之時間，且義消人員係於抵達現場後，方接受
      消防指揮人員之命，協助消防工作，而形成行政助手之地
      位，在義消人員抵達現場及接受任務指派前，自非居於行
      政助手之地位，與執行任務之消防車尚有不同，仍應遵守
      道路交通號誌之指示，至為明確。
（四）至受處分人稱其當時係為搶救災害而不慎違規，並非蓄意
      闖紅燈云云，蓋行政罰法第13條係參照刑法第24條第1 項
      ，規定「因避免自己或他人生命、身體、自由、名譽或財
      產之緊急危難而出於不得已之行為，不予處罰。但避難行
      為過當者，得減輕或免除其處罰。」之緊急避難阻卻違法
      事由。惟查，該法定阻卻違法事由之要件，一須有緊急危
      難狀態存在，二則必須所實行緊急避難之行為，於客觀上
      必須係出於不得已，且於主觀上係出於救助之意思。是該
      條文「出於不得已之行為」，必須通過比例原則之檢驗，
      亦即其避難行為之目的須適當、所採取之措施應屬唯一且
      必要，亦應選擇造成損害最小之方式為之。依本件受處分
      人違規當時所處情勢，縱認有緊急危難狀態，然受處分人
      該闖紅燈之違規行為亦將影響道路交通安全，甚至可能造
      成其他用路人生命、身體之潛在危險，核與行政罰法第13
      條所定之緊急避難阻卻違法事由之行政法理並不相符，不
      得作為其為阻卻本件交通違規行為之事由，附此敘明。
五、綜上所述，本件違規事實明確，受處分人確有駕車行經有燈
    光號誌管制之交岔路口闖紅燈之違規事實，原處分機關依據
    道路交通管理處罰條例第53條第1 項及第63條第1 項第3 款
    規定，裁處受處分人罰鍰1,800 元，並記違規點數3 點，核
    無違誤。從而，本件異議為無理由，應予駁回。
據上論斷，應依道路交通管理處罰條例第87條第2 項，道路交通
事件處理辦法第18條，裁定如主文。
中    華    民    國   100    年    5     月    13    日
                  交通法庭  法  官  廖欣儀
以上正本證明與原本無異。
如不服本裁定應於送達後5日內敘明理由向本院提出抗告狀。
                            書記官  顏偉林
中    華    民    國   100    年    5     月    13    日